【裁判字號】    99,上訴,78
【裁判日期】    990408
【裁判案由】    強盜
【裁判全文】
臺灣高等法院臺南分院刑事判決          99年度上訴字第78號
上  訴  人  丙○○
即  被  告
選任辯護人  汪玉蓮律師
上列上訴人因強盜案件，不服臺灣嘉義地方法院98年度訴字第94
0 號中華民國98年12月10日第一審判決（起訴案號：臺灣嘉義地
方法院檢察署98年度偵字第8050號），提起上訴，本院判決如下
：
    主  文
原判決撤銷。
丙○○犯加重強盜未遂罪，處有期徒刑參年陸月，電擊棒塑膠套
壹個沒收。
    事  實
一、被告丙○○因缺錢花用，且得知嘉義縣朴子市○○路47號房
    屋僅甲○○（76歲）、乙○○○（70歲）老夫婦居住，竟意
    圖為自己不法之所有，基於強盜之犯意，於民國98年10月14
    日21時許，借用不知情友人所有之EY-6190 號自用小客車，
    改懸掛其所有之9926-QS 車牌後，駕駛前往上址，持其所有
    足供兇器使用之電擊棒1 支，頭戴黑色鴨舌帽，自該住處僅
    關閉一半之鐵捲門侵入屋內，以手腕毆打甲○○頸部，將其
    打倒在地，並對乙○○○威嚇稱：「不要出聲，不然就把你
    殺了，把金子跟錢拿出來」等語，甲○○自地上爬起時，丙○○又持電擊棒敲打其頭部，致甲○○受有封閉性頭部外傷
    、頭皮撕裂傷2 公分、臉部撕裂傷1 公分、左肩及雙手挫傷
    等傷害（傷害部分未據告訴），乙○○○見狀上前扶持甲○○，丙○○再按電擊棒開關發出電擊聲音威嚇，至使甲○○
    、乙○○○不能抗拒，大喊救命，丙○○見狀亦緊張而罷手
    逃離現場，未搶得任何財物。嗣經甲○○夫婦報警處理循線
    查獲，並扣得鴨舌帽1 頂、電擊棒塑膠套1 個、9926-QS 號
    車牌2 面等物。
    理  由
壹、程序方面
    按被告以外之人於審判外之言詞或書面陳述，除法律有規定
    者外，不得作為證據，刑事訴訟第159 條第1 項定有明文；
    又被告以外之人於審判外之陳述，雖不符前4 條（即刑事訴
    訟法第159 條之1 至之4） 之規定，而經當事人於審判程序
    同意作為證據，法院審酌該言詞陳述或書面陳述作成時之情
    況，認為適當者，亦得為證據，復為同法第159 條之5 第1
    項所明定。本件被告以外之人於審判外之陳述，均經檢察官
    、被告及辯護人於本院審理中表示同意作為本案之證據（本
    院卷39頁），本院審酌該言詞陳述及書面陳述作成時之情況
    ，核無違法取證或其他瑕疵，認為以之作為證據為適當，均
    有證據能力。
貳、實體方面
一、上開犯罪事實，業據被告丙○○警、偵訊及法院審理中供認
    不諱，核與被害人甲○○、乙○○○於警詢中指訴情節相符
    （警卷7-16頁），並有卷附長庚醫療財團法人嘉義長庚紀念
    醫院診斷證明書、搜索扣押筆錄、扣押物品目錄表各1 份、
    照片4 張（警卷17-20 、32、33頁），及扣案之鴨舌帽1 頂
    、電擊棒塑膠套1 個、9926-QS 號車牌2 面等物可佐，足認
    被告之自白與事實相符。嘉義縣朴子市○○路47號，係被害
    人甲○○、乙○○○之住處，已據其等供明在卷，自屬現供
    人使用之住宅；又被告持電擊棒敲打甲○○頭部，造成甲○○受有封閉性頭部外傷、頭皮撕裂傷2 公分、臉部撕裂傷1
    公分等傷害，有前揭嘉義長庚紀念醫院診斷證明書可參，亦
    足認定該電擊棒（未扣案，僅扣得電擊棒塑膠套）應屬兇器
    無訛。
二、被告辯護人雖辯稱：本件被害人可能並未達於不能抗拒之程
    度，被告所為僅構成恐嚇取財罪云云，惟查，被告年僅34歲
    ，身高約180 公分，體格健壯，有犯罪嫌疑人照片在卷可稽
    （警卷26頁）；反觀被害人甲○○、乙○○○均已年過70，
    依一般常情，已難對被告之強暴脅迫行為進行抗拒，參酌被
    告以手腕毆打甲○○頸部，即可將其打倒在地，甲○○自地
    上爬起時，被告又持電擊棒將其毆打成傷，乙○○○亦屬年
    老之女性，及其2 人對於被告之暴行僅能大喊救命，期待獲
    得外援等情狀以觀，顯見對於被告之強盜行為，已毫無抗拒
    之能力，應屬灼然，被告辯護人上開辯護意旨，尚難憑採。
    本件事證明確，被告犯行堪以認定，應依法論科。
三、核被告所為，係犯刑法第330 條第2 項、第1 項之夜間侵入
    住宅攜帶兇器強盜未遂罪。被告基於單一犯意，前往上址強
    盜甲○○、乙○○○財物，以一強盜行為侵害2 個不同法益
    ，觸犯2 項相同罪名，為想像競合犯，應從一重處斷。被告
    已著手於強盜犯罪行為而未獲得財物，為未遂犯，應依刑法
    第25條第2 項規定減輕其刑。
四、原判決依刑法加重強盜未遂罪，予以論罪科刑，固非無見，
    惟被告持以犯強罪之電擊棒1 支並未扣案，僅扣得電擊棒
    塑膠套1 個，業如前述，被告於本院審理中，並供稱：「逃
    離現場時，已將電擊棒丟棄在路上，事後警察有帶我去尋找
    ，但是都找不到」等語（本院審理筆錄7 頁），足見該電擊
    棒應已滅失，原判決予以宣告沒收，尚非妥適。被告上訴意
    旨辯稱其所為僅屬恐嚇取財，指摘原判決不當，雖無理由，
    惟原判決既有上開瑕疵，仍屬無可維持，應予撤銷改判。
五、茲審酌被告因家庭經濟困頓，缺錢花用，卻不思以正當方式
    謀生，反以暴力手段強盜他人財物，並將被害人毆打成傷，
    危害社會治安及人身、居住安全，情節非輕，其犯罪之動機
    、目的、手段、被害人所受危害程度，及被告事後坦認犯行
    ，態度尚稱良好等一切情狀，量處如主文所示之刑。扣案之
    電擊棒塑膠套1 個，為被告所有供本件犯罪所使用（放置電
    擊棒）之物，應依法宣告沒收。9926-QS 號車牌2 面，雖為
    被告所有，懸掛在借來之自小客車上，有誤導車輛辨識之目
    的，惟尚難認係被告供本件強盜犯罪所使用之物；鴨舌帽1
    頂，則係被告平日使用之物，並非因為本件犯罪才穿戴，業
    據被告供明在卷（原審卷8 頁），均不予宣告沒收。至於被
    告犯罪所使用之電擊棒1 支，並未扣案，且已經被告丟棄，
    無法尋獲，應已滅失，為免將來執行困難，亦不為沒收之諭
    知，併此敘明。
據上論斷，應依刑事訴訟法第369 條第1 項前段、第364 條、第
299 條第1 項前段，刑法第330 條第2 項、第1 項、第55條、第
25條第2 項、第38條第1 項第2 款判決如主文。
本案經檢察官王碧霞到庭執行職務。
中    華    民    國    99    年    4     月    8     日
                  刑事第三庭  審判長法  官  陳義仲
                                    法  官  蔡勝雄
                                    法  官  楊清安
以上正本證明與原本無異。
如不服本判決應於收受送達後10日內向本院提出上訴書狀，其未
敘述上訴理由者，並得於提起上訴後10日內向本院補提理由書（
均須按他造當事人之人數附繕本）「切勿逕送上級法院」。
                                    書記官  蔡蘭櫻
中    華    民    國    99    年    4     月    8     日
附錄論罪科刑法條全文：
刑法第330 條：
犯強盜罪而有第321 條第1 項各款情形之一者，處7 年以上有期
徒刑。
前項之未遂犯罰之。

司法院資訊處製作；財團法人民間司法改革基金會備份。
